臺灣高等法院臺南分院刑事裁定
111年度抗字第797號
抗  告  人  歐俊龍

上列抗告人因聲明異議暨聲請閱覽卷宗案件，不服臺灣雲林地方
法院中華民國111年9月22日裁定（111年度聲字第576號），提起
抗告，本院裁定如下：
    主  文
原裁定關於聲請閱覽卷宗部分撤銷，發回臺灣雲林地方法院。
其他抗告駁回（即聲明異議部分）。
    理  由
一、抗告意旨略以：
　㈠抗告人於收到原裁定後，依法於5日內抗告。
　㈡抗告人因非常上訴及聲請再審，聲明向原審法院閱卷，又法
    院內部資料對抗告人提出之前科或書狀紀錄等資料，登載有
    諸多錯誤，攸關抗告人刑度、生命存活及健康權益等經濟評
    價之考量甚鉅，故聲請向原審法院閱卷詳查。
二、撤銷發回原審（即聲請閱覽卷宗）部分：
　㈠按憲法第16條規定人民有訴訟權，旨在確保人民有受公平審
    判之權利，依正當法律程序之要求，刑事被告應享有充分之
    防禦權，包括被告卷證資訊獲知權，俾受公平審判之保障。
     民國108年12月19日修正施行刑事訴訟法第33條規定：「辯
    護人於審判中得檢閱卷宗及證物並得抄錄、重製或攝影（第
    1項）。被告於審判中得預納費用請求付與卷宗及證物之影
    本。但卷宗及證物之內容與被告被訴事實無關或足以妨害另
    案之偵查，或涉及當事人或第三人之隱私或業務秘密者，法
    院得限制之（第2項）。被告於審判中經法院許可者，得在
    確保卷宗及證物安全之前提下檢閱之。但有前項但書情形，
    或非屬其有效行使防禦權之必要者，法院得限制之（第3項
    ）。對於前2項之但書所為限制，得提起抗告（第4項）。持
    有第1項及第2項卷宗及證物內容之人，不得就該內容為非正
    當目的之使用（第5項）。」明文賦予被告得請求付與卷宗
    及證物之權利，以利其防禦權及各項訴訟權之行使，並於第
    2項但書針對特別列舉之事由，規定得由法院就閱卷範圍及
    方式為合理之限制外，原則上即應允許之。而此規定於聲請
    再審之情形，準用之，109年1月8日增訂公布，同年月10 日
    施行之同法第429條之1第3項亦定有明文。參酌其立法理由
    說明「聲請再審無論基於何種事由，接觸並瞭解相關卷證資
    料，與聲請再審是否有理由，以及能否開啟再審程序，均至
    關重要。現行法並未明文規定聲請權人之卷證資訊獲知權，
    致生適用上之爭議，規範尚有未足，爰增訂本條第3項，俾
    聲請權人或代理人得以聲請再審為理由以及在聲請再審程序
    中，準用第33條之規定，向法院聲請獲知卷證資訊。」依此
    ，刑事訴訟法第33條之卷證資訊獲知權自不應解為限於「審
    判中」被告始得行使，尚及於判決確定後之被告。至於判決
    確定後之被告，固得依檔案法或政府資訊公開法之相關規定
    ，向檔案管理機關或政府資訊持有機關申請閱卷，如經該管
    機關否准，則循一般行政爭訟程序處理；惟因訴訟目的之需
    要，而向判決之原審法院聲請付與卷證影本，實無逕予否准
    之理，仍應個案審酌是否確有訴訟之正當需求及聲請付與卷
    證影本之範圍有無刑事訴訟法第33條第2項但書規定應予限
    制之情形，而為准駁之決定（最高法院109年度台抗字第129
    號刑事裁定意旨參照）。
　㈡本件抗告人因犯偽造文書等案件經判刑確定後，以檢察官執
    行之指揮不當而聲明異議，並以聲請再審所需，向原審法院
    請求閱覽該案件卷證資料，原裁定遽以聲明異議案件已裁定
    確定，且卷證資料已離法院之管領，移送檢察機關附入其原
    相關執行卷，不符合刑事訴訟法第33條所規定「審判中」之
    要件，而駁回其聲請，依上述最高法院裁定意旨，尚非允洽
    。從而，抗告人指摘原裁定此部分不當，非無理由，應由本
    院將原裁定關於此部分予以撤銷，且為維護抗告人之審級利
    益，爰發回原審法院另為妥適之處理。
三、維持原裁定（即聲明異議）部分：
　㈠按抗告期間，除有特別規定外，為5日，自送達裁定後起算，
    原審法院認為抗告不合法律上之程式，或法律上不應准許，
    或其抗告權已經喪失者，應以裁定駁回之，刑事訴訟法第40
    6條前段、第408條第1項前段分別定有明文。
　㈡抗告人因聲明異議案件，經原審法院於111年8月23日以111年
    度聲字第576號裁定聲明異議駁回，該裁定正本於111年9月2
    日送達抗告人之指定送達處所即雲林縣○○市○○路○○000號信
    箱，並由抗告人以本人身分蓋章收受，已生合法送達效力，
    有抗告人之送達證書1份(原審卷第121頁)附卷可稽。而抗告
    期間自送達裁定之翌日起算5日，即自111年9月3日起算5日
    ，加計在途期間（抗告人之指定送達處所位在雲林縣斗六市
    ，在途期間為2日）後，抗告期間之末日應為111年9月9日，
    又因該日適逢休息日，依刑事訴訟法第65條、民法第122條
    之規定，以休息日之次日代之，故應計算至111年9月12日屆
    滿。抗告人遲至111年9月14日始提出抗告書狀，此有刑事抗
    告狀上之收文章戳(原審卷第130頁)在卷可憑，已逾5日之法
    定抗告期間。揆諸首揭規定及說明，本件抗告已逾5日之抗
    告期間，其抗告為法律上不應准許，且無從補正。原審以抗
    告人之抗告逾越法定期間，因而裁定駁回其抗告，核無違誤
    ，抗告人仍執前詞，提起抗告，為無理由，應予駁回。
四、另抗告意旨雖提及「法官張恂嘉應迴避本案之裁定」云云，
    惟該「聲請法官迴避」一案係由原審法院以111年度聲字第8
    39號裁定聲請駁回，並非原裁定所審查之範圍，如抗告人就
    「聲請法官迴避」之裁定不服，應另就原審111年度聲字第8
    39號裁定依法提起抗告，此部分並非本件所得審酌，附此說
    明。
五、依刑事訴訟法第412條、第413條前段，裁定如主文。
中　　華　　民　　國　　111 　年　　10　　月　　26　　日
                  刑事第一庭    審判長法  官　陳連發
                                      法  官　何秀燕
                                      法　官  洪榮家
以上正本證明與原本無異。
聲明異議部分如不服本裁定，應於收受本裁定後五日內向本院提
出抗告狀。
其餘不得抗告。
　　　　　                            書記官　謝麗首  
中　　華　　民　　國　　111 　年　　10　　月　　26　　日